臺灣高等法院刑事裁定　　　　　　　　100年度毒抗字第352號
抗　告　人
即　被　告　顏健匡
上列抗告人因毒品危害防制條例案件，不服臺灣新竹地方法院10
0年度毒聲字第290號，民國100年10月18日裁定（聲請案號：100
年度聲觀字第266號、100年度毒偵字第936號），提起抗告，本
院裁定如下：
    主  文
抗告駁回。
    理  由
一、原裁定意旨略以：檢察官聲請意旨以被告顏健匡基於施用第
    二級毒品甲基安非他命之犯意，於民國100年4月26日下午4
    時許，為警採尿回溯96小時內之某時，在不詳地點，施用第
    二級毒品甲基安非他命，嗣100年4月26日上午9時20分許，
    為警持臺灣新竹地方法院檢察署檢察官核發之拘票，在新竹
    市○區○○路103號5樓拘提到案，經警採集其尿液送正修科
    技大學超微量研究科技中心以氣相層析質譜儀檢驗結果，確
    呈安非他命及甲基安非他命陽性反應，有新竹市警察局毒品
    犯罪嫌疑人尿液採驗作業管制紀錄、正修科技大學超微量研
    究中心尿液採驗報告各1份附卷可稽，是其施用第二級毒品
    甲基安非他命犯行堪予認定，依毒品危害防制條例第20條第
    3項、第1項及觀察勒戒處分執行條例第3條第1項規定，聲請
    裁定將被告送勒戒處所觀察、勒戒等語；原審經核全案卷證
    ，認被告顏健匡施用第二級毒品犯行明確，聲請於法並無不
    合，乃裁定將被告送勒戒處所觀察、勒戒。
二、抗告意旨略以：抗告人堅決否認施用毒品，曾在地檢署偵查
    中表明此立場，但未獲檢察官採信，又抗告人之朋友有施用
    安非他命習慣，且抗告人有用安眠藥之習慣，或因間接吸入
    安非他命，或因安眠藥之藥性使然，原審僅以尿液檢查結果
    即認定抗告人施用第二級毒品，實屬率斷云云。
三、按犯毒品危害防制條例第10條之罪者，檢察官應聲請法院裁
    定，或少年法院（地方法院少年法庭）應先裁定，令被告或
    少年入勒戒處所觀察、勒戒，其期間不得逾2月，此觀毒品
    危害防制條例第20條第1項規定自明。查抗告人即被告顏健
    匡於偵查中雖否認有施用毒品犯行，然查：抗告人到案後經
    警採集其尿液，檢送正修科技大學超微量研究科技中心以氣
    相層析質譜儀檢驗結果，該尿液確呈安非他命及甲基安非他
    命陽性反應，有新竹市警察局毒品犯罪嫌疑人尿液採驗作業
    管制紀錄、正修科技大學超微量研究中心尿液採驗報告各1
    份附卷可稽。而「尿液毒品檢驗…若能使用先進之氣相層析
    質譜儀分析法確認，則可完全排除偽陽性之干擾，為目前最
    具公信力的檢驗方法。」，有法務部調查局第六處87年9月2
    9日發技(一)字第87074574號函可參，可見前揭檢驗方法已
    可完全排除毒品偽陽性之干擾，其檢驗結果堪以採信。又「
    甲基安非他命經口服投與後約70％於24小時內自尿液中排出
    ，約90％於96小時內自尿液中排出，甲基安非他命之檢出與
    其投與方式、投與量、個人體質、採尿時間及檢測儀器之精
    密度等諸多因素有關，因此僅憑尿液中呈安非他命陽性反應
    ，並無法確實推算吸食時間距採集時間之長短，惟依上述資
    料推斷，最長不可能超過4日」，亦有行政院衛生署藥物食
    品檢驗局藥檢壹字第001156號函1紙可按；另施用甲基安
    非他命之代謝最先是去N-甲基（N-demethylation）形成安
    非他命，而施用甲基安非他命後，在正常尿液PH值情況下，
    24小時內，有43％服用劑量以甲基安非他命原態排出，此為
    毒品檢驗學之常規，亦為法院辦理相關違反毒品危害防制條
    例案件所知悉，是以上開檢驗結果足堪採信。故抗告人於上
    開採尿前之代謝時間內施用第二級毒品犯行，事證明確；而
    抗告人前未曾因施用毒品案件經裁定送觀察勒戒，亦有本院
    被告前案紀錄表在卷可稽，則檢察官聲請令入勒戒處所觀察
    、勒戒，並無不合；再同處一室之人，若其中一人施用第二
    級毒品，其他未施用者之尿液，經檢驗是否會呈安非他命陽
    性反應，雖無相關文獻資料可供參考，惟依常理判斷，若與
    吸食第二級毒品安非他命、甲基安非他命者同處一室，其吸
    入「二手菸」或蒸氣之影響程度，與空間大小、密閉性、吸
    入之濃度多寡及吸入時間長短等因素有關，且因個案而異，
    縱然吸入二手煙或蒸氣者之尿液可檢出毒品反應，其濃度亦
    應遠低於施用者，此有行政院衛生署管制藥品管理局93年7
    月30日管檢字第0930007004號函可參。又吸入煙霧或安非他
    命之「二手煙」，在文獻上雖尚無能否由尿液中檢驗出煙毒
    或安非他命反應之研究報告，然依法務部調查局檢驗煙毒或
    安非他命案件經驗研判，若非長時間與吸毒者直接相向，且
    存心大量吸入吸毒者所呼出之煙氣，以「二手煙」中可能存
    在之低劑量煙毒或安非他命，應不致在尿液中檢驗出煙毒或
    安非他命反應，亦有法務部調查局第六處82年8月6日發技
    一字第4153號函足參。本件抗告人於100年4月26日為警查獲
    後所採集之尿液檢體，經警檢送正修科技大學超微量研究科
    技中心以酵素免疫分析法為初步檢驗，復以GC/MS氣相層析
    質譜儀法為確認檢驗結果，確呈甲基安非他命陽性反應，檢
    驗出安非他命、甲基安非他命之檢出濃度各為2300ng/ml、2
    0000ng/ml，此有該中心出具之尿液檢驗報告可憑，抗告人
    之尿液中安非他命、甲基安非他命濃度，較行政院衛生署公
    告檢驗結果判定基準值500ng/ml高出甚多，核諸上開說明，
    顯非因與吸食毒品者共處一室致吸入俗稱「二手煙」所導致
    ，足徵抗告人確有施用甲基安非他命毒品之行為，抗告人辯
    稱可能是因間接吸入甲基安非他命致尿液檢體呈安非他命陽
    性反應乙節，尚難採信。又抗告人辯稱可能因服用安眠藥物
    所致云云，然縱認抗告人有服用藥物，惟若係檢驗合格之藥
    物，且該尿液檢驗又係透過氣相層析質譜儀法進行確認，揆
    諸上開說明，其尿液檢驗不可能因服用藥物而呈現毒品之陽
    性或偽陽性反應，佐以抗告人未提供相關藥品明細以供審酌
    ，是抗告人所辯，實無足採。綜上，原審因而依毒品危害防
    制條例第20條第1項規定認抗告人施用第二級毒品，裁定應
    送勒戒處所觀察、勒戒，揆諸上揭法律規定，於法尚無不合
    ，本件抗告，為無理由，應予駁回。
四、依刑事訴訟法第412條，裁定如主文。
中    華    民    國   100    年    11    月    29    日
                  刑事第十一庭  審判長法  官  許宗和
                                      法  官  趙功恆
                                      法  官  潘進柳
以上正本證明與原本無異。
不得再抗告。
                                      書記官  任正人
中    華    民    國   100    年    11    月    30    日